臺灣嘉義地方法院刑事判決
110年度侵訴字第8號
公  訴  人  臺灣嘉義地方檢察署檢察官
被      告  吳青諺


選任辯護人  林家綾律師
            林錦輝律師
上列被告因妨害性自主等案件，經檢察官提起公訴（110 年度偵
字第547 號），本院改依簡式審判程序，判決如下：
    主    文
乙○○共同犯和誘未滿十六歲之女子脫離家庭罪，處有期徒刑陸月
。緩刑貳年，並應履行如附表所示之負擔。扣案之SIM 卡貳枚均
沒收。 
    犯罪事實
一、丙○○（另由本院審理中）於民國109 年2 月間在網路結識代
    號BN000-甲109114 （96年3 月生，姓名年籍詳卷內對照表
　　，下稱甲 女)，進而交往成為男女朋友。其明知甲 女斯時
    係未滿14歲之女子，因同年12月18日前數日得知甲 女與家
    人有爭吵，竟基於和誘未滿16歲女子脫離家庭之犯意，告知
    甲 女可離家出走等語，而誘使甲 女脫離家庭。嗣丙○○遂與
    同事乙○○商議如何接應甲 女逃家之事，詎乙○○明知上情後
    亦共同基於前述之犯意聯絡，由乙○○先以其名義申辦SIM 卡
　　2 枚，並將其中1 枚交予丙○○使用，2 人再於同年12月18日
    凌晨1 時許，前往嘉義市西區大同路438 巷30弄巷口附近勘
    察地形，查看適合接應甲 女而不易為他人察覺之隱蔽處所
　　，由丙○○與甲 女聯繫並告知接應地點。於當日上午7 時許
    乙○○在嘉義市西區大同路438 巷30弄巷口附近等候甲 女，
    甲 女則於同日上午7 時42分許，搭乘計程車抵達嘉義市○區
    ○○路000 巷00號之平安宮廟埕後，續依丙○○電話指示，步行
    至前述大同路438 巷30弄巷口與乙○○會合，隨後甲 女在該
    處附近芭樂園更換自備衣物及丟棄所持用手機內SIM卡
　　，乙○○將上開申辦另枚SIM 卡交予甲 女使用，繼於同日8
　　時11分許，乙○○即騎乘車牌號碼000-0000（原起訴書誤載為
    NC甲-3759，應予更正）之普通重型機車搭載甲 女至丙○○位
    於嘉義縣竹崎鄉灣橋村（地址詳卷）租屋處，乙○○乃先行離
    去。嗣同年月20日為警循線在上址尋獲，扣得丙○○、
　　甲 女持用行動電話各1 支（內含各乙○○申辦SIM 卡各1 枚
　　)，始悉上情。
二、案經代號BN000-甲109114甲（甲 女之外婆，下稱甲1）訴由
    嘉義縣警察局水上分局報請臺灣嘉義地方檢察署檢察官偵查
    起訴
　　。
    理    由
壹、程序方面：
一、依性侵害犯罪防治法第12條第2 項之規定，司法機關所製作
    必須公示之文書，不得揭露被害人之姓名、出生年月日、住
    居所及其他足資識別被害人身分之資訊。為免揭露或推論出
    被害人之身分，本件判決書犯罪事實欄及理由欄，關於被害
    人甲 女及其外婆等均僅記載代號（渠等姓名年籍均詳警916
    6卷公文封內），合先敘明。
二、本件被告所犯為死刑、無期徒刑、最輕本刑為3 年以上有期
    徒刑以外之罪，且非高等法院管轄第一審之案件，於本院準
    備程序進行中，被告就被訴事實為有罪之陳述，經告知被告
    簡式審判程序之旨，並聽取公訴人、被告及辯護人之意見後
　　，本院合議庭裁定由受命法官獨任進行簡式審判程序。
貳、實體方面：
一、上揭犯罪事實，業據被告於本院準備及審理程序中坦承不諱
　　，且經共犯丙○○、證人甲 女、甲1分別證述相關情節在卷，
    並有嘉義縣警察局水上分局扣押筆錄（行動電話2 支內各有
    1 枚SIM 卡）、扣押物品目錄表暨清單、手機鑑識報告等在
    卷可參（見警9166卷第22-25 頁；偵78卷第36-45 頁、第52
    頁；院卷第15頁），另有失蹤人口系統--資料報表、刑案相
    片黏貼（路口監視器翻拍、現場照片、丙○○持用行動電話與
    「大蕃薯」乙○○之LINE對話紀錄）等放置警9166卷公文封內
    可資為憑。足認被告自白核與事實相符，自可採為認定事實
    之依據，本件事證明確，被告上開犯行洵堪認定，應予依法
    論科。
二、論罪科刑及沒收：
  ㈠被告行為後，刑法第241 條第1 項、第3 項業於民國110 年
　　1 月20日經總統公布修正，並於同年月22日生效施行。修正
　　前刑法第241 條第1 項規定：「略誘未滿二十歲之男女，脫
　　離家庭或其他有監督權之人者，處一年以上七年以下有期徒
　　刑」、第3 項規定：「和誘未滿十六歲之男女，以略誘論」
　　；修正後刑法第241 條第1 項規定：「略誘未成年人脫離家
　　庭或其他有監督權之人者，處一年以上七年以下有期徒刑」
　　、第3 項規定：「和誘未滿十六歲之人，以略誘論」，觀其
　　修正理由為：「一、第一項修正『未滿二十歲之男女』為『
　　未成年人』，理由同修正條文第二百四十條說明一。…三、
　　、第三項修正「男女」為「人」，理由同修正條文第二百四
　　十條說明一。」，而觀刑法第240 條修正理由為：「原第一
　　項之保護客體為『未滿二十歲』之男女，及父母或其他有監
　　督權之人對於未成年人之監督權，係以未滿二十歲之人尚未
　　成年而有保護之必要，為配合民法成年年齡下修為十八歲，
　　爰將『未滿二十歲』修正為『未成年』，俾與民法規範一致
　　。另本項保護之對象應無區分男女之必要，一併予以修正，
　　以杜爭議。」。查被害人甲 女為96年3 月生，有其代號與
    真
　　實姓名對照表1 紙在卷可憑，而被告亦知甲 女於案發時未
    滿
　　16歲（參偵547 卷第14頁），故被告和誘其脫離家庭之行為
　　修正前、後犯罪構成要件、刑罰效果於修正後均未變更，不
　　因第241 條第1 項將「未滿二十歲之男女」、「未滿十六歲
　　之男女」分別修正為「未成年人」、「未滿十六歲之人」之
　　要件致影響其法律適用，自無新舊法比較之問題，逕適用裁
　　判時法即修正後刑法第241 條第1 項、第3 項之規定處斷。
　㈡核被告所為，係犯刑法第241 條第3 項、第1 項和誘未滿16
    歲之女子脫離家庭罪【刑法第241 條第3 項之罪，乃就被害
    人係兒童或少年所定之特別處罰規定，依兒童及少年福利與
    權益保障法第112 條第1 項但書規定，不再依同條例前段規
    定加重其刑】。其與共犯丙○○間就上開犯行，有犯意聯絡與
    行為分擔，為共同正犯。　　　
  ㈢按刑法第59條規定犯罪之情狀顯可憫恕者，得酌量減輕其刑
    ，其所謂「犯罪之情狀」，與同法第57條規定科刑時應審酌
    之一切情狀，並非有截然不同之領域，於裁判上酌減其刑時
    ，應就犯罪一切情狀（包括第57條所列舉之10款事項），予
    以全盤考量，審酌其犯罪有無可憫恕之事由（即有無特殊之
    原因與環境，在客觀上足以引起一般同情，以及宣告法定最
    低度刑，是否猶嫌過重等等），以為判斷（最高法院95年度
    台上字第6157號判決參照）。又被告所犯刑法第241 條第3 
　　項、第1 項和誘未滿16歲之女子脫離家庭罪，法定刑為「1
　　年以上7 年以下有期徒刑」，不可謂不重，惟犯該罪之人，
    其原因動機不一，犯罪情節未必盡相同，其行為所造成之危
    害程度自屬有異，於此情形，倘依其情狀處以適當之刑，即
    足以懲儆，並可達防衛社會之目的者，自非不可依客觀之犯
    行與主觀之惡性二者加以考量其情狀是否有可憫恕之處，適
    用刑法第59條之規定酌量減輕其刑，期使個案裁判之量刑能
    斟酌至當，符合比例原則。本件被告應同事丙○○之請託而協
    助其未滿16歲女友甲 女脫離家庭，侵害甲 女之家庭監督權
　　，所為固有非是，惟細究被告初衷無非基於與丙○○間同事情
    誼，亦非提議積極主導，更與一般誘使未滿16歲脫離家庭之
    人蛇集團犯罪行為態樣、惡性，仍屬輕重有別。參以被告依
    指示配合接應、搭載甲 女前去和丙○○會合，過程中甲 女並
    未受到任何驚嚇或傷害，事後業與甲 女及其家屬達成調解
　　，給付賠償新臺幣（下同）40萬元（其中20萬元及分期付款
    第1 期1 萬元已付清），經對造同意不追究而取得諒解（參
    院卷第87頁調解筆錄、第99頁公務電話紀錄表、第173-175
　　頁匯款執據）。故本院綜核上情，認縱對被告處以最低法定
    刑度有期徒刑1 年，猶嫌過苛，在客觀上足以引起一般人之
    同情，避免嚴刑峻罰，法內存仁，爰依刑法第59條之規定，
    予以酌減其刑。 　　
　㈣爰審酌被告前無任何犯罪科刑紀錄，有其臺灣高等法院被告
    前案紀錄表在卷可稽，素行尚可佳，然其明知甲 女未滿16
    歲
　　仍需家庭保護監督，卻答應同事丙○○請託而參與和誘未滿16
    歲之甲 女，所為實有不該；惟念其犯後於本院審理時坦承
    知錯之態度，已見悔意，且與甲 女及其家屬達成調解並獲
    得原諒，幸而甲 女脫離家庭期間僅2 日旋尋獲，兼衡其犯
    罪動機、目地、手段平和、暨其個人智識程度、經濟與生活
    狀況（參院卷第196-197 頁審理筆錄所載）等一切情狀，量
    處如主文所示之刑。
  ㈤被告前未曾因故意犯罪受有期徒刑以上刑之宣告，有前揭臺
    灣高等法院被告前案紀錄表可考，其因一時失慮，致罹刑章
    ，其坦承犯行知己過錯，經被害人甲 女家屬方面亦表示諒
    解不再追究、同意給予緩刑之機會，均如前述，信被告經此
    偵
　　、審教訓，理當知所警惕，無再犯之虞，足認所宣告之刑以
    暫不執行為適當，爰依刑法第74條第1 項第1 款之規定宣告
    緩刑2 年，以啟自新。又為確保被告於緩刑期間，能履行上
    開調解筆錄之後續分期付款內容，以確實收緩刑之功效，爰
    依刑法第74條第2 項第3 款規定，命被告應依附表所載之方
    式分期支付被害人剩餘款項，倘被告爾後有違反上述情事，
    足認宣告緩刑難收預期效果，則被害人得向檢察官陳報，而
    由檢察官斟酌情節，依法聲請法院撤銷緩刑，附此敘明。　
　㈥扣案之行動電話2 支內含被告申辦SIM 卡各1 枚，該SIM 卡
　　2 枚係被告以個人名義申辦所有，供共犯丙○○與甲 女聯絡
　　而犯本案所用之物，均據渠等陳明在卷（見偵547 卷第14頁
　　；院卷第162 頁、第195 頁），應依刑法第38條第2 項前段
    規定，宣告沒收之。 
據上論斷，應依刑事訴訟法第273 條之1 第1 項、第299 條第1
項前段，刑法第28條、第241 條第1 項、第3 項、第59條、第74
條第1 項第1 款、第2 項第3 款、第38條第2 項前段，判決如主
文。
本案經檢察官賴韻羽偵查起訴，由檢察官林俊良到庭實行公訴。
中　　華　　民　　國　　110 　年　　8 　　月　　4 　　日
                  刑事第二庭      法  官  王品惠
以上正本證明與原本無異。
如不服本判決應於收受判決後20日內向本院提出上訴書狀，並應
敘述具體理由；其未敘述上訴理由者，應於上訴期間屆滿後20日
內向本院補提理由書（均須按他造當事人之人數附繕本）「切勿
逕送上級法院」。告訴人或被害人如對於本判決不服者，應具備
理由請求檢察官上訴，其上訴期間之計算係以檢察官收受判決正
本之日期為準。
中　　華　　民　　國　　110 　年　　8 　　月　　4 　　日
                                  書記官  黃亭嘉
附表：
 支付金額  (新臺幣)  支付對象 (被害人) 支付方式                                                     190,000元                                 BN000-甲109114                          自民國110 年8 月15日起至112 年 2 月15日止，按月於每月15日各給 付10,000元，如有一期不履行，視 為全部到期。    
附錄本案論罪科刑法條：
中華民國刑法第241 條第1 項、第3 項
略誘未成年人脫離家庭或其他有監督權之人者，處1 年以上7 年
以下有期徒刑。
和誘未滿16歲之人，以略誘論。